臺灣桃園地方法院刑事裁定
110年度聲判字第79號
聲  請  人
即  告訴人  汪偉民  （年籍資料詳卷）
代  理  人  葉書佑律師
被      告  詹瑞龍



上列聲請人即告訴人因被告重利案件，不服臺灣高等檢察署檢察
長中華民國110年6月4日110年度上聲議字第4635號駁回聲請再議
之處分（原不起訴處分案號：臺灣桃園地方檢察署109年度調偵
續字第49號），聲請交付審判，本院裁定如下：
    主  文
聲請駁回。
    理  由
一、按告訴人不服上級法院檢察署檢察長或檢察總長認再議為無
    理由而駁回之處分者，得於接受處分書後10日內委任律師提
    出理由狀，向該管第一審法院聲請交付審判；法院認為交付
    審判之聲請不合法或無理由者，應駁回之，刑事訴訟法第25
    8條之1、第258條之3第2項前段分別定有明文。查本件聲請
    人即告訴人（下稱聲請人）以被告涉犯重利罪嫌，向臺灣桃
    園地方檢察署（下稱桃園地檢署）檢察官提出告訴，經檢察
    官偵查後認被告犯罪嫌疑不足，於民國110年4月11日以109
    年度調偵續字第49號為不起訴之處分；嗣聲請人不服聲請再
    議，經臺灣高等檢察署檢察長於110年6月4日以110年度上聲
    議字第4635號處分書，認再議為無理由而駁回再議之聲請。
    聲請人於110年7月7日收受上開再議駁回處分書後，即於法
    定期間10日內之110年7月16日委任律師具狀向本院聲請交付
    審判等情，經本院依職權調取前揭偵查卷宗核閱無誤，並有
    臺灣高等檢察署上開處分書、送達證書、刑事聲請交付審判
    狀暨其上本院收狀戳章、刑事委任狀在卷可稽，是聲請人本
    件聲請與首揭規定尚無不符，先予敘明。
二、聲請交付審判意旨略以：被告詹瑞龍前於107年9月17日，在
    其位於桃園市○○區○○路000號8樓居處，乘聲請人因酒駕案件
    需款孔急、難以求助之際，貸與聲請人新臺幣（下同）12萬
    元，然被告不僅於交付借款時已先行扣除手續費2萬5,000元
    ，更以約定月息18％之方式向聲請人收取與原本顯不相當之
    重利，而聲請人至今已還款26萬1,800元等情，有記載還款
    方式之紙條、匯款單據、對話紀錄、錄音檔案暨其譯文為證
    ，則被告涉犯刑法重利罪嫌，至為明確。惟原不起訴處分及
    再議駁回處分就此未詳為調查，遽認被告未利用聲請人急迫
    情狀貸與金錢並取得重利，顯有調查證據未盡之瑕疵，爰依
    法聲請交付審判等語。
三、按刑事訴訟法第258條之1規定告訴人得向法院聲請交付審判
    ，係新增對於「檢察官不起訴或緩起訴裁量權」制衡之一種
    外部監督機制，法院僅就檢察官所為不起訴或緩起訴之處分
    是否正確加以審查，以防止檢察機關濫權，依此立法精神，
    同法第258條之2第3項規定法院審查聲請交付審判案件時「
    得為必要之調查」，其調查證據之範圍，自應以偵查中曾顯
    現之證據為限，不可就聲請人新提出之證據再為調查，亦不
    可蒐集偵查卷以外之證據。若非認不起訴處分書所載理由有
    違背經驗法則、論理法則或其他證據法則之情形，均不宜率
    予裁定交付審判。且法院裁定交付審判，即如同檢察官提起
    公訴使案件進入審判程式，是法院裁定交付審判之前提，必
    須偵查卷內所存證據已符合刑事訴訟法第251條第1項規定「
    足認被告有犯罪嫌疑」此一檢察官應提起公訴之情形，亦即
    該案件已經跨越起訴門檻，否則，縱或法院對於檢察官所認
    定之基礎事實有不同判斷，但如該案件仍須另行蒐證偵查始
    能判斷應否交付審判者，因交付審判審查制度並無如同再議
    救濟制度得為發回原檢察官續行偵查之設計，法院仍應依同
    法第258條之3第2項前段規定，以聲請無理由裁定駁回。
四、按犯罪事實應依證據認定之，無證據不得推定其犯罪事實，
    刑事訴訟法第154條第2項定有明文。又犯罪事實之認定，應
    憑證據，如未能發現相當證據，或證據不足以證明，自不能
    以推測或擬制之方法，以為裁判基礎；而認定不利於被告之
    事實，須依積極證據，茍積極證據不足為不利於被告事實之
    認定時，即應為有利於被告之認定（最高法院40年台上字第
    86號、30年上字第816號判例意旨參照）。次按刑事訴訟法
    上所謂認定犯罪事實之證據，係指足以認定被告確有犯罪行
    為之積極證據而言，該項證據自須適合於被告犯罪事實之認
    定，始得採為斷罪資料；告訴人之告訴，係以使被告受刑事
    訴追為目的，是其陳述是否與事實相符，仍應調查其他證據
    以資審認（最高法院29年上字第3105號、52年台上字第1300
    號判例意旨參照）。
五、經查：　　
㈠聲請人因於107年4月23日晚間酒後騎車上路，經臺灣臺北地方
  法院於107年7月23日以107年度原交簡字第71號判決判處有期
  徒刑5月確定，並於107年11月30日易科罰金執行完畢；被告於
  107年9月17日某時許，曾在其位於桃園市○○區○○路000號8樓居
  處，貸與聲請人現金；聲請人嗣分別於107年10月5日、108年6
  月6日、108年7月5日，以匯款方式給付被告2萬9,800元、4,50
  0元、1萬8,400元以償還該筆借款等情，為被告所不否認（見
  偵字卷第94至95頁、調偵續卷第79頁），且有聲請人之全國刑
  案資料查註表、前揭判決書及匯款單據附卷可稽（見偵字卷第
  27頁、調偵續卷第115至119頁），則此部分事實，首堪認定。
㈡聲請人固提出手寫紙條為憑（見他字卷第19頁、第23頁），指
  陳其於107年9月17日向被告借款12萬元，然被告實際僅交付現
  金9萬5,000元，且要求聲請人應依被告於上開紙條繕寫之日期
  及金額，按月繳還本金1萬元及以月息18％計算之利息等語。惟
  觀諸前揭紙條所載內容，雖可見其上確有手寫之日期與數字，
  然其含意究為如何，咸乏其他註記可供斷明，則該等文字是否
  確為被告對聲請人還款方式之指示，已存疑問；遑論遍觀上開
  紙條全文，亦未見其上有何可資認定此乃出於被告之手，或其
  上內容業經被告簽認之佐證，而被告既否認該紙條所示之文字
  為其所書，自無從僅憑聲請人單方之詞，即遽信此為其等關於
  借、還款之約定無訛。況自被告另行提出之借款契約書以觀（
  見偵字卷第29頁），可見其上明確載有：聲請人於107年9月17
  日向被告借款35萬8,600元，經被告當場以現金全數交付，借
  款期限為自107年9月17日起至108年9月5日止，聲請人同時簽
  發票面金額分別為11萬9,440元、11萬9,580元及11萬9,580元
  之本票3紙資為借款之證明等語，不僅與被告所辯：我在107年
  9月17日共借款35萬8,600元給聲請人，且全未約定利息等語，
  悉為相符，前開借款契約書及本票3紙均係聲請人確認後簽名
  並按捺指印於上此情，復為聲請人於偵查中所肯認（見調偵續
  卷第77頁），益徵被告辯以其未收取與原本顯不相當之重利等
  語，確非全然無稽。
㈢聲請人雖再以其與被告之通訊軟體LINE（下稱LINE）對話紀錄
  、通話錄音檔案暨其譯文為據（見他字卷第27至35頁、調偵續
  卷第29至45頁），稱其先前均有依約持續還款，嗣因故遲延，
  被告竟逕將月息自18％調升為21％等語。然細繹其等LINE對話紀
  錄之內容，僅可知被告與聲請人於108年1月5日、4月5日、5月
  5日及6月5日有相約見面之事實，然其等會面之目的、雙方嗣
  有無金錢往來及其數額為何等各節，僅執前揭隻字片語，顯皆
  無從判明，則聲請人以此謂其確曾依上開紙條所載之方式向被
  告還款等語，委難採信。復參以被告與聲請人於108年7月6日
  之通話錄音譯文，其中被告固曾提及「你5月5號就該還那1萬8
  了啊」、「1萬8，你沒帶來齁？你就是要加重！」、「而且這
  這這加的是、加的是很重的喔！」、「那你就付利息啊。就加
  3％付利息啊。」、「我告訴你啦，你上面寫的是3、3、30、3
  、30、30幾萬啦」、「不是你5號不是該還錢？」等語，惟就
  此至多僅能推知被告於108年7月6日有向聲請人催討還款此一
  事實，然關於該筆借款之本金、利率或還款方式究係如何約定
  ，於上開對話均付之闕如，誠無從僅憑「1萬8」、「30幾萬」
  、「3％」等片段字句，驟然反推聲請人所稱之月息18％約定盡
  屬非虛。至聲請人雖又稱其友人潘皓倫曾見聞本件借、還款之
  過程等語，惟證人潘皓倫僅知悉被告與聲請人間有借貸之約定
  ，然其約定之借款金額、利息具體為若干，則毫不知情此節，
  業經證人潘皓倫於偵查中結證明實（見調偵續卷第101至102頁
  ），則聲請人猶執前詞泛指其借款之數額實僅有12萬元等語，
  仍欠所據。
㈣再酌以聲請人前有向銀行貸款之經驗，於本案前更曾向被告借
  款4次等情，經聲請人肯認在卷（見調偵續卷第76頁），並有
  聲請人與被告於106年2月6日、106年4月6日簽立之借款契約書
  可證（見偵字卷第103頁、第105頁），堪信聲請人於本次借款
  時尚非「無經驗之人」。另衡諸聲請人本件向被告借款之原因
  ，乃因其經臺灣臺北地方法院以107年度原交簡字第71號判決
  判處有期徒刑5月，而須繳納用以易科罰金之15萬元此情，迭
  為聲請人所明陳。然聲請人僅自被告處取得9萬5,000元，其餘
  差額則係另向家人籌措借得此節，同為聲請人所不否認（見調
  偵續卷第77頁），再顯聲請人斯時處境與刑法重利罪所稱之「
  急迫」、「難以求助」等要件，仍屬有別，自不能任聲請人於
  自行權衡利弊、進而向被告借取金錢後，再反以被告係乘其急
  迫、無助之境收取重利為由，恣以刑責相繩。
六、綜上所述，本案依偵查卷內事證，經本院審查結果，尚不足
    認被告有聲請人所指之背信罪嫌，檢察官依偵查所得之證據
    ，認尚無積極證據足認被告涉犯上開罪嫌，未達於跨越起訴
    門檻，而應提起公訴之情形。是桃園地檢署檢察官及臺灣高
    等檢察署檢察長，就聲請人上開指訴予以斟酌，並對卷內所
    存證據詳為調查後，認被告犯罪嫌疑不足，而分別為不起訴
    處分及再議駁回處分，核其證據取捨及事實認定之理由，均
    無違背經驗法則、論理法則或證據法則之情事，尚無違誤，
    本院認本件並無得據以交付審判之事由存在。聲請交付審判
    意旨猶執前詞，指摘原不起訴處分及再議駁回處分不當，難
    認有據。是本件聲請人聲請交付審判，為無理由，應予駁回
    。
七、依刑事訴訟法第258條之3第2項前段，裁定如主文。
中　　華　　民　　國　　111 　年　　4 　　月　　7 　　日
                  刑事第十五庭　審判長法　官　林龍輝
                                      法  官  林岷奭
                                      法  官  郭于嘉
以上正本證明與原本無異。
不得抗告。
　　　　　　　　　　　　　　　        書記官　蔡得憲　
中　　華　　民　　國　　111 　年　　4 　　月　　10　　日